臺灣高等法院民事判決
110年度上字第778號
上  訴  人  臺北大眾捷運股份有限公司


法定代理人  李文宗  
訴訟代理人  王信仁  
            賴鈴霓  
被  上訴人  藝能娛樂國際有限公司

法定代理人  蔡逸仁  
訴訟代理人  毛英富律師
上列當事人間請求給付違約金等事件，上訴人對於中華民國110
年4月30日臺灣臺北地方法院109年度訴字第3700號第一審判決提
起上訴，本院於110年10月13日言詞辯論終結，判決如下：
    主      文
原判決關於駁回上訴人後開第二項之訴，暨該訴訟費用部分，均
廢棄。
被上訴人應再給付上訴人新臺幣壹佰伍拾壹萬捌仟捌佰柒拾陸元
，及自民國一０八年十月八日起至清償日止，按年息百分之五計
算之利息。
其餘上訴駁回。
廢棄改判部分第一、二審訴訟費用，由被上訴人負擔，駁回上訴
部分第二審訴訟費用，由上訴人負擔。
    事實及理由
一、上訴人主張：被上訴人向伊租用臺北小巨蛋主場館舉辦「20
    19 Les Miserables LIVE IN CONCERT Asia Tour in Taipe
    i」節目，兩造於民國108年1月30日簽訂「台北小巨蛋場地
    租用契約」（下稱系爭契約），租用期間自108年8月27日至
    108年8月31日共5天，場地使用費為新臺幣（下同）284萬7,
    080元，分2期繳納，第1期款85萬4,124元，於108年1月30日
    前繳納；第2期款199萬2,956元，於108年4月26日前繳納。
    詎被上訴人繳交第1期款後，卻無故不繳納第2期款，伊於10
    8年4月30日以北捷委管字第1083016491號函、同年5月21日
    以台北市府郵局第220號存證信函催告被上訴人繳納使用費
    ，惟被上訴人仍未繳納，伊乃於同年6月20日以臺北市府郵
    局第271號存證信函解除系爭契約並沒收第1期款項。被上訴
    人稱未給付第2期款係因經紀公司通知參與演員罹患子宮頸
    癌須休養故取消亞洲巡迴演出，其僅負責台灣地區場地安排
    及行銷，係被動告知取消演出，並無更換演員或請經紀公司
    尋找替補演員之權利，已於同年8月14日以電子郵件檢附英
    文診斷書申請取消租用。但伊於同年8月21日以北捷委管字
    第1083031615號函覆促請被上訴人依系爭契約繳交使用費、
    違約金。伊解除系爭契約後，雖將被上訴人租用之檔期再次
    招租，然並無其他廠商承租，致伊受有損害，此係可歸責於
    被上訴人事由所致，爰依系爭契約第9條第5款、第38條第2
    款約定，請求被上訴人給付210萬2,571元本息（所受損害19
    9萬2,956元＋違約金10萬9,615元）等語。原審判決被上訴人
    應給付上訴人10萬9,615元，及自108年10月8日起至清償日
    止，按年息5%計算之利息，駁回其餘之訴，上訴人不服，提
    起上訴，上訴聲明：㈠原判決不利於上訴人部分廢棄。㈡被上
    訴人應再給付上訴人199萬2,956元，及自108年10月8日起至
    清償日止，按年息5%計算之利息。
二、被上訴人則以：系爭契約經上訴人解除後即溯及失效，上訴
    人無權再依系爭契約第4條第3項第2款約定請求給付第2期款
    ；上訴人因伊遲延給付第2期款所生損害，應為遲延利息。
    上訴人無法出租所受損失與伊未能按期繳納第2期款，並無
    相當因果關係。上訴人解除系爭契約時，應可預見伊承租之
    檔期有無法順利出租之風險，卻仍執意解約，自不得將無法
    順利出租之風險，轉嫁由伊負擔。上訴人主張「租金為出租
    人之履行利益，一旦承租人未能依約履行，債權人無法取得
    履行利益，即為所受損害」云云，已混淆債務不履行之損害
    賠償與契約原定給付關係。另系爭契約原定檔期既無人承租
    ，自無水電費用之產生，上訴人亦因無人承租使用而相對減
    少活動日之清潔人員職務加給、加班費等，此等費用應扣除
    ，上訴人迄未提出所受實際損害為何，逕依相當於原定第2
    期款之使用費為其所受損害，難認已盡舉證之責等語，資為
    抗辯。被上訴人之答辯聲明：上訴駁回。
三、查被上訴人向上訴人承租臺北小巨蛋主場館使用，於108年1
    月30日簽訂系爭契約，租用期間自108年8月27日至108年8月
    31日，場地租用費共284萬7,080元，分2期繳納，被上訴人
    已繳第1期款85萬4,124元，但第2期款199萬2,956元則未給
    付，上訴人於同年4月30日、同年5月21日催告被上訴人繳納
    第二期，被上訴人仍未履行，上訴人於同年6月20日通知被
    上訴人解除系爭契約及沒收第1期款等情，有系爭契約、上
    訴人之存證信函及收件回執等為證（見司促卷第7至38、39
    、40至44頁、原審卷第54至58頁），並為兩造所不爭（見原
    審卷第77、150至151頁），可信為真。
四、上訴人主張系爭契約之解除，係因可歸責於被上訴人事由所
    致，除原審判命給付之違約金10萬4,124元外，伊得依系爭
    契約第9條第5款、第38條第2款約定，請求被上訴人再給付
    所受損害199萬2,956元等語，為被上訴人所否認，並以前詞
    置辯，經查：
　㈠按給付有確定期限者，債務人自期限屆滿時起，負遲延責任
    。又契約當事人之一方遲延給付者，他方當事人得定相當期
    限催告其履行，如於期限內不履行時，得解除其契約。民法
    第229條第1項、第254條定有明文。依系爭契約第4條第3項
    之約定，第1期款85萬4,124元，於108年1月30日前給付，第
    2期款199萬2,956元場地使用費，應於同年4月26日前繳付，
    上開付款條件，係有確定期限之給付，被上訴人就第2期款1
    99萬2,956元未依約於108年4月26日前給付，應負給付 遲延
    之責任，上訴人於同年4月30日、5月21日催告被上訴人履行
    給付，被上訴人仍未履行，則上訴人於同年6月20日以臺北
    市府郵局第271號存證信函，對被上訴人為解除系爭契約及
    沒收已付第1期款項之意思表示，經被上訴人收受在案，故
    系爭契約已經上訴人合法解除，應可認定。
  ㈡被上訴人抗辯伊僅負責「2019 Les Miserables LIVE IN CON
    CERT Asia Tour in Taipei」節目台灣地區之場地安排及行
    銷，因參與巡演之主要演員罹癌須休養，取消亞洲巡迴演出
    ，伊無更換演員亦無尋找替補演員權利，對遲延給付場地使
    用費，係不可歸責之事由，並提出診斷證明書（見原審卷第
    60頁）為據。惟債務不履行之債務人所以應負損害賠償責任
    ，係以可歸責之事由為要件，故債權人苟證明債之關係存在
    ，債權人因債務人不履行債務(給付不能、給付遲延或不完
    全給付)而受損害，即得請求債務人負債務不履行責任，如
    債務人抗辯損害之發生為不可歸責於債務人之事由所致，即
    應由其負舉證責任，如未能舉證證明，自不能免責（最高法
    院85年度台上字第844號裁判要旨參照）。被上訴人並未舉
    證未依約給付第二期款有何不可歸責事由存在，而因演員生
    病致影響節目演出，係被上訴人與演出單位之履約爭議，與
    應給付第二期款之履約義務無關，故其所辯並無可採。
  ㈢民法第260條規定解除權之行使，不妨礙損害賠償之請求。據
    此規定，債權人解除契約時，得併行請求損害賠償，惟其請
    求損害賠償，並非另因契約解除所生之新賠償請求權，乃使
    因債務不履行（給付不能或給付遲延）所生之舊賠償請求權
    ，不因解除失其存在，仍得請求而已，故其賠償範圍，應依
    一般損害賠償之法則，即民法第216條定之，其損害賠償請
    求權，自債務不履行時起即可行使，其消滅時效，亦自該請
    求權可行使時起算（最高法院55年台上字第1188號判決先例
    參照）。又民法第216條規定，損害賠償除法律另有規定或
    契約另有訂定外，應以填補債權人所受損害（積極損害）及
    所失利益（消極損害）為限。而依通常情形，或依已定之計
    劃、設備或其他特別情事，可得預期之利益，視為所失利益
    。該所失利益，固不以現實有此具體利益為限，惟該可得預
    期之利益，亦非指僅有取得利益之希望或可能為已足，尚須
    依通常情形，或依已定之計劃、設備或其他特別情事，具有
    客觀之確定性（最高法院95年度台上字第2895號裁判要旨參
    照）。本件因可歸責於被上訴人之事由經上訴人合法解除系
    爭契約，則上訴人併行請求損害賠償，乃因被上訴人之債務
    不履行（給付遲延）所生之舊賠償請求權，不因契約解除失
    其存在，非因契約解除所生之新賠償，故上訴人依民法第21
    6條規定，請求被上訴人賠償所受損害及所失利益，應屬有
    據。另上訴人係主張依上開規定以契約第2期款計算其所失
    利益，並非依系爭契約請求被上訴人給付第2期款，與系爭
    契約之給付關係無涉，亦與系爭契約已經解除不存在無關，
    故被上訴人稱不應將契約之原定給付關係（給付第2期款）
    ，與債務不履行之損害賠償混淆云云，尚有誤會。
　㈣上訴人主張因被上訴人之債務不履行致受有損害，為契約之
    履行利益，即原可取得之第2期款199萬2,956元（總金額284
    萬7,080元-第1期款85萬4,124元）。衡以常情，被上訴人如
    依約履行，上訴人可因系爭契約取得出租場地之使用費等利
    益，故客觀上，上訴人可得預期利益具有確定性，卻因被上
    訴人未依約履行給付第2期款，致未能取得利益，故上訴人
    請求被上訴人賠償所失利益，應屬有據。另被上訴人稱系爭
    契約原定檔期無人使用，自無水電費用之產生，亦減少活動
    日之清潔人員職務加給、加班費等，此等費用，應於上訴人
    主張之199萬2,956元所失利益內扣除；依系爭契約第4條約
    定，契約金額包括佈置及拆台日場地使用費184萬8,000元、
    活動日場地使用費52萬5,000元、水電費36萬6,080元、清潔
    費10萬8,000元，合計284萬7,080元（見支付命令卷第9頁）
    ，上開水電費、清潔費係因有使用場地所生之必要費用，如
    未使用則無支出，並非上訴人出租場地之可期待利益，自應
    扣除，則扣除水電、清潔費用後，上訴人可請求所失利益為
    151萬8,876元（契約總金額284萬7,080元－第1期款85萬4,12
    4元《已遭上訴人沒收》－水電費36萬6,080元－清潔費10萬8,00
    0元＝151萬8,876元）。
  ㈤給付無確定期限者，債務人於債權人得請求給付時，經其催
    告而未為給付，自受催告時起，負遲延責任。其經債權人起
    訴而送達訴狀，或依督促程序送達支付命令，或為其他相類
    之行為者，與催告有同一之效力；遲延之債務，以支付金錢
    為標的者，債權人得請求依法定利率計算之遲延利息；應付
    利息之債務，其利率未經約定，亦無法律可據者，週年利率
    為百分之5，民法第229條第2項、第233條第1項前段及第203
    條定有明文。上訴人依系爭契約及債務不履行之法律關係請
    求被上訴人賠償損害，核屬給付無確定期限之債務，則上訴
    人請求被上訴人賠償151萬8,876元自支付命令送達翌日即10
    8年10月8日（見司促卷第4頁、第56頁）起至清償日止，按
    年息5%計算遲延利息，於法有據，逾此範圍之請求，則屬無
    據，應予駁回。
五、綜上所述，上訴人依系爭契約第9條第5款、第38條第2款約
    定，請求被上訴人再給付151萬8,876元，及自108年10月8日
    起至清償日止，按年息5%計算之利息部分，為有理由，應予
    准許。原審就上開應准許部分，為上訴人敗訴判決，尚有未
    當，上訴意旨指摘原判決此部分不當，求予廢棄改判，為有
    理由，爰由本院廢棄並改判如主文第2項所示；至於超逾上
    開範圍之請求，不應允許，原審為上訴人敗訴之判決，並無
    違誤，上訴人就此指摘原判決此部分有誤，並無理由，應予
    駁回。
六、本件事證已臻明確，兩造其餘之攻擊或防禦方法及所用之證
    據，經本院斟酌後，認均不足以影響本判決之結果，爰不逐
    一論述，附此敘明。
七、據上論結，本件上訴為一部有理由、一部無理由，依民事訴
    訟法第449條第1項、第450條、第79條，判決如主文。 
中　　華　　民　　國　　110 　年　  10  　月　　27　  日
                  民事第十九庭  
                      審判長法  官  魏麗娟
                            法  官  張婷妮
                            法  官  潘進柳
正本係照原本作成。
上訴人不得上訴。
被上訴人如不服本判決，應於收受送達後20日內向本院提出上訴
書狀，其未表明上訴理由者，應於提出上訴後20日內向本院補提
理由書狀（均須按他造當事人之人數附繕本）上訴時應提出委任
律師或具有律師資格之人之委任狀；委任有律師資格者，另應附
具律師資格證書及釋明委任人與受任人有民事訴訟法第466 條之
1第1項但書或第2項所定關係之釋明文書影本。如委任律師提起
上訴者，應一併繳納上訴審裁判費。
中　　華　　民　　國　　110 　年　　10　　月　　28　　日

  　　　　　　　　　　　　　書記官  廖婷璇